臺灣板橋地方法院交通事件裁定　　　　　　　　　　九十三年度交聲字第六一八號
　　原處分機關　交通部公路總局臺北區監理所
　　異　議　人
　　即受處分人　長鴻運輸有限公司
　　代　表　人　甲○○
右列受處分人因違反道路交通管理處罰條例案件，對於交通部公路總局臺北區監理所
中華民國九十三年四月二十九所為之處分（原處分案號：北監營字第裁四Ｏ－ＤＩＡ
七六一九四二號），聲明異議，本院裁定如左：
    主  文
原處分撤銷。
長鴻運輸有限公司不罰。
    理  由
一、按汽車裝載時，有裝載危險物品，未請領臨時通行證、未依規定懸掛或黏貼危險
    物品標誌及標示牌、罐槽車之罐槽體未檢驗合格、運送人員未經專業訓練合格或
    不遵守有關安全之規定情形者，處汽車所有人新臺幣（下同）三千元以上九千元
    以下罰鍰，並責令改正或禁止通行；並記汽車違規紀錄一次，道路交通管理處罰
    條例第二十九條第一項第三款、第二項分別定有明文。次按車輛裝載危險物品，
    應依危險物品之性質，隨車攜帶適當之個人防護裝備；前開所稱之危險物品係指
    行政院勞工委員會訂定之「危險物及有害物通識規則」規定適用之危害物質、行
    政院環境保護署依據「毒性化學物質管理法」公告之毒性化學物質、及歸屬於附
    件二分類表之危險物品；液化氣體屬前開附件二分類表所示之第二類危險物品，
    道路交通安全規則第八十四條第一項第七款、第三項亦分別規定甚明。
二、原處分意旨略以：異議人即受處分人長鴻運輸有限公司所有之車號七Ｋ－七一一
    號營大貨車，於民國九十二年三月十三日十時八分許，在桃園縣龜山鄉○○○○
    ○路口，經桃園縣政府警察局交通隊員警攔停，以該車「裝載危險物品（桶裝瓦
    斯二十公斤，八十四桶），不遵安全規定，個人防護設備不齊全（無防護鞋）」
    ，有道路交通管理處罰條例第二十九條第一項第三款之違規行為，而當場掣單舉
    發，嗣受處分人於應到案日期前向原處分機關提出申訴，經原處分機關函請原舉
    發機關調查結果，認受處分人前開汽車「裝載危險物品（桶裝瓦斯二十公斤，八
    十四桶），不遵安全規定，個人防護設備不齊全（無防護鞋）」，而依道路交通
    管理處罰條例第二十九條第一項第三款規定裁處受處分人四千五百元罰鍰。異議
    聲明意旨略以：該車載運桶裝瓦斯，依規定每半年皆有申請危險物品臨時通行證
    ；桶裝瓦斯具有易燃性及含有冷媒，接觸易凍傷，駕駛員范國烽除具備該有證件
    外皆穿膠底運動鞋工作，已具備個人防護。本件請示相關單位說明何謂載運桶裝
    瓦斯專用防護鞋，無人知悉及告知，否則公司願遵照規定購置，市場亦無所謂專
    用防護鞋等語。
三、查異議人所有之前揭車輛於右揭時、地確係載運液化石油氣，屬前開規定之危險
    物品等情，為異議人所不否認。而裝載危險物品車輛，應依危險物品之性質，隨
    車攜帶適當之個人防護裝備，道路交通安全規則第八十四條第一項第七款定有明
    文，又個人防護裝備之登載紀錄係依道路交通安全規則第八十四條第一項第八款
    規定「裝載危險物品應隨車攜帶所裝載危險物品之物質安全資料表，其格式及填
    載應依行政院勞工委員會訂定之危險物及有害物通識規則之規定‧‧」，又危險
    物品之物質安全資料表係由生產廠商所提供，就該物質之成分、特性、儲存、洩
    漏之處理方法或操作人員應注意事項加以規定，其目的為保護勞工、確保職場安
    全及避免職業傷害，換言之，雇主於雇用勞工之際即應慮考勞工可能遭受之任何
    危安狀況而為必要之處置及預防，並應參照危險物品之物質安全資料表之規範。
    經查，現行道路交通安全規則第八十七條第一項第七款雖僅謂「適當之個人防護
    裝備」，並無就標準加以規範，惟此乃立法技術上之考量，蓋危險物品種類繁多
    並隨著時代演變，法律確實無法就所需防護裝備標準逐一列舉，然依前揭之說明
    ，異議人仍應遵守物質安全資料表所載之內容備置足夠之防護器具。而依異議人
    裝載本件液化石油氣之供應廠商「合發氣體有限公司」函覆有關本件液化石油氣
    之物質安全資料表以觀，因液化石油氣具有高度之易燃性及接觸易凍傷等特性，
    故於第八項「暴露預防措施」中分就呼吸防護、手部防護、眼睛防護、皮膚及身
    體防護等加以說明，惟防護鞋部分則付之厥如，此有合發氣體有限公司九十三年
    七月八日合字第九三０七００一號函附之物質安全資料表附卷可查，則車輛裝載
    該等危險物品所應隨車攜帶之個人防護設備，是否包含防護鞋，及該防護鞋之材
    質為何，即無何規定。參以，證人即本件舉發員警邱泰菖於本院調查時證稱「（
    問：當時舉發的過程？）一般運送危險物品的人員，是專業人員，要經過訓練，
    車上會擺放從頭到尾齊全的防護裝備，當時異議人沒有準備齊全，防護鞋是異於
    我們一般穿的鞋子，但是異議人沒有。防護鞋是在整組的防護箱內，應該當時還
    要有一雙鞋子，如果有的話，我們都會當作是防護鞋」、「（問：當時駕駛穿什
    麼樣的鞋子，讓你認定不是防護鞋？）沒有印象」等語（參見本院九十三年五月
    二十七日訊問筆錄），顯見本件舉發尚乏其據。
四、綜上，異議人前開所辯即非無憑，應屬可採，原處分機關未予詳查，所為裁罰即
    有可議之處，異議人指摘原處分違法，為有理由，應由本院將原處分撤銷，並諭
    知異議人不罰，以資適法。
據上論斷，應依道路交通案件處理辦法第二十條前段，裁定如主文。
中　　　華　　　民　　　國　　九十三　　年　　　七　　　月　　三十　　日
                            臺灣板橋地方法院交通法庭
                                  法  官  李　幼　妃
右正本證明與原本無異。
如不服本裁定，應於裁定送達後五日內向本院提出抗告狀（應附繕本）。
                                  書記官  強  梅  芳
中　　　華　　　民　　　國　　九十三　　年　　　八　　　月　　　二　　　日
